臺灣雲林地方法院刑事判決　　　　　　　　　　　　　 九十三年度易字第九五號
　　公 訴 人　臺灣雲林地方法院檢察署檢察官
　　被　　告　戊○○
　　　　　　　丙○○
　　　　　　　己○○
右列被告因竊盜等案件，經檢察官提起公訴（九十三年度偵字第六０八號），本院判
決如左：
    主  文
戊○○共同竊盜，處有期徒刑捌月。緩刑參年。
丙○○共同竊盜，處有期徒刑柒月。緩刑參年。
己○○故買贓物，處有期徒刑陸月，如易科罰金，以參佰元折算壹日。緩刑參年。
    事  實  及  理  由
一、構成要件事實：
    戊○○、丙○○係臺灣高鐵股份有限公司（下簡稱臺灣高鐵）之員工，竟共同基
    於意圖為自己不法所有之犯意聯絡，於民國九十二年十月二十五日晚間七時許，
    在雲林縣元長鄉瓦村臺灣高鐵Ｃ二七０標橋墩Ｐ７－７１８號至Ｐ７－７０４
    號工地，由戊○○將臺灣高鐵所有，由乙○○保管之長六公尺、寬二‧四五公尺
    、厚度三公分之大型鋼板三塊及長三公尺、寬二‧四五公尺、厚度三公分之中型
    鋼板一塊綁上鋼繩，由丙○○駕駛車牌號碼ＢＥ－６１１號吊卡車將鋼板吊至吊
    卡車車斗。戊○○、丙○○共同竊取四塊鋼板得手後，由戊○○與位於嘉義縣六
    腳鄉蒜東村二七一之四號「天杰有限公司」（下稱天杰公司）廢棄五金收購廠之
    負責人己○○聯繫銷贓事宜，並於同日晚間九時許，將四塊鋼板運至天杰公司出
    售予己○○。己○○明知四塊鋼板係丙○○、戊○○竊得之贓物，竟仍以新臺幣
    （下同）六萬三千元之價格向戊○○、丙○○買受之，丙○○從中分得三萬四千
    元，所餘款項則由戊○○分得。
二、認定犯罪事實所憑證據及理由：
    (一)被告丙○○於九十二年十月三十日警詢時供稱：我以ＢＥ－６１１號吊卡車偷
      載公司鐵板去賣，賣三塊大塊，一塊小塊的，總共賣六萬三千元。我是和一位
      綽號「阿潭」在高鐵標示７１８－７０４號偷取鐵板。阿潭在高鐵裡面也是操
      作手，年約四十多歲，不高，沒有掛眼鏡，是住宿舍在Ｃ２７０標宿舍，我住
      樓上（Ｂ棟），他住樓下。賣鐵板的錢，阿潭給我三萬四千元，其餘他拿走了
      。竊取的鐵板於九十二年十月二十五日晚上八點多載至六腳鄉廢棄工廠產業道
      路。該廢棄工廠是由一個男子、一個女子經營，阿潭向工廠人員算錢。我曾經
      路過該工廠，向一名男子問：我如果載一些特殊鐵板，你是否敢收？他說敢。
      載運鐵板去販賣前，阿潭有事先用電話聯絡該工廠，電話只有阿潭知道。竊取
      鐵板是我和阿潭臨時起意，現場阿潭綁鋼繩，我操作吊桿。現場採證之輪胎痕
      確實是我所駕車之痕跡。所得三萬四千元我放在宿舍。我賣給鐵工廠鐵板一公
      斤五‧二元。廢棄工廠之男子沒有問來源。被告丙○○於本院審理時以證人之
      身分具結證稱：第一次警訊筆錄確實有跟警察說跟戊○○一起去偷鋼板，並將
      鋼板載去賣給己○○，我到派出所是我們領班帶我去的，警察並未打我或恐嚇
      我；我行動電話號碼是0000000000號。
    (二)證人即承辦員警甲○○於本院審理時具結證稱：乙○○隔天發現鋼板被偷後報
      案，當時工地都已經完工，推土機已經將土填平，整個路面應該是平的，我們
      到現場看卻有輪胎痕，我們比對工地現場輪胎痕後，發現和丙○○駕駛之ＢＥ
      －６１１號吊卡車相符，丙○○可能涉案，我們就與工地調度場領班易湘南一
      起到臺灣高鐵，由易湘南先跟丙○○談，丙○○出來表示他願意交代，並主動
      帶我們去宿舍拿查扣的三萬四千元，他說是販賣贓物的錢。丙○○在回派出所
      製作筆錄前，就先帶我們到嘉義縣六腳鄉廢棄工廠，丙○○說他就是將鋼板賣
      到己○○開設的收購廠公司，現場沒有看到招牌，我們是透過當地派出所查出
      公司負責人是己○○；丙○○第一次做筆錄時有說另一位綽號「阿潭」之男子
      跟他一起涉案，丙○○做筆錄時，辦公室包括易湘南及其他同仁，有很多人在
      場，也有全程錄音。我們是透過易湘南回公司調查「阿潭」，易湘南告訴我們
      後，我們才為戊○○做筆錄。第一次警訊回去後，他們就找這些當事人，應該
      是有研擬，丙○○第二次警訊來說第一次警訊所言不正確，他私底下透過易湘
      南說他不要害太多人，因為他第二次警訊大轉彎，我們才去調被告三人的通聯
      紀錄。
    (三)證人即被告己○○之妻庚○○證稱：我先生在嘉義縣六腳鄉蒜東村二七一號之
      四從事廢五金回收，工廠除了我先生外，沒有其他人在那邊工作。
    (四)被告己○○於本院審理時供稱0000000000號為其行動電話之號碼，
      戊○○於案發當天，有打上開行動電話與其聯絡二次。
    (五)被告戊○○於本院審理時亦供稱0000000000號為其行動電話之號碼
      ，其於案發當天，確實有打己○○0000000000號行動電話，與其聯
      絡二次。
    (六)依卷附被告戊○○0000000000號行動電話九十二年十月二十五日通
      聯紀錄顯示：1.戊○○與丙○○於案發當日十三時五十四分許、十七時四十二
      分許共通過二次電話，基地台分別位於雲林縣土庫鎮○○里○○路二四八號五
      樓頂及雲林縣元長鄉○○○段五０八地號；丙○○亦於當日十八時三十分許打
      電話聯繫戊○○，基地台位於雲林縣元長鄉○○○段五０八地號；2.戊○○分
      別於當日十四時十八分許及二十一時十分許打電話與己○○聯繫，其中二十一
      時十分許該通電話，基地台位於嘉義縣新港鄉月眉村月眉潭十三之十八號與嘉
      義縣六腳鄉港美村港尾寮二十號之四。由上開通聯記錄可知，被告戊○○確如
      被告丙○○第一次警詢所言，於竊取鋼板前及竊取鋼板得手後與己○○聯繫，
      且與丙○○所指將鋼板載運至天杰公司之時間相吻合，被告戊○○行動電話之
      發話地點亦顯示被告戊○○確實在嘉義縣六腳鄉附近。
    (七)贓物認領保管收據一紙及起獲贓款之照片二張，證明被告丙○○販賣所竊得之
      鋼板，共分得三萬四千元。
    (八)被告丙○○竊取鋼板使用之車輛及輪胎痕照片六張，證明被告丙○○確實以Ｂ
      Ｅ－６１１號吊卡車竊取系爭四塊鋼板。
    (九)被告丙○○帶同警方指認收購贓物之天杰公司現場照片二紙，證明被告丙○○
      、戊○○竊得鋼板後，將之販賣予己○○。
    (十)證人即鋼板保管人乙○○於檢察官偵訊時證稱：九十二年十月二十七日發現失
      竊四塊鋼板，鋼板寬二米四五，長度六米，厚度三公分，有三塊大的，一塊小
      的，小的約大塊的一半。其於本院審理時亦陳稱：大的鋼板一塊約二萬多元，
      重約兩噸多，中的約一噸，總共是三塊大的，一塊中的鋼板失竊。鋼板當初是
      大量購買，價格比較便宜，後來鋼價有再漲，所以被告竊取鋼板時，鋼板價格
      比公司購買時還高。
    綜合右開證據顯示，被告丙○○九十二年十月三十日警詢所為之供述，與戊○○
    0000000000號行動電話通聯紀錄（內容已如前述）、於丙○○宿舍起
    獲之三萬四千元贓款等證據均相符合。被告丙○○雖於九十二年十一月三日警詢
    、檢察官偵訊及本院審理時翻異前詞，供稱：九十二年十月二十五日晚上七點只
    有我一人前往臺灣高鐵橋墩竊取鋼板，之前說有共犯，是因為一時緊張亂講，想
    說一個共犯，我的罪刑可以減輕；鋼板我當天是載到太保標尾公司工地去放，想
    隔天才載去賣，但隔天八點多去看時，鋼板就已經不見了，我沒有將鋼板賣給天
    杰廢棄物收購廠，我是一時害怕才帶警方去天杰收購廠指認，事實上戊○○沒有
    跟我一取去偷，鋼板也沒有賣給己○○，查到的三萬四千元是我平時的積蓄，並
    不是販賣贓物所得。惟查：
    1.由前開被告丙○○及證人甲○○陳述之內容可知，九十二年十月三十日警詢筆
      錄確實依照丙○○供述之內容記載，製作筆錄當時警方對丙○○並無任何不當
      之訊問，且尚有丙○○上司易湘南領班在場，堪信其第一次警訊筆錄內容應係
      在自由意思下所為之供述。
    2.被告丙○○供稱：被告戊○○有時會以手機連絡我，約我一同吃飯、唱歌；我
      不認識己○○，與戊○○、己○○均無仇怨。被告戊○○亦於本院審理時供稱
      其與丙○○同屬操作手，在同一工區工作，有時候下班會在宿舍聊天、喝酒。
      由此可知，丙○○與己○○宿無仇怨，與戊○○更係交情不錯，被告丙○○應
      無故意虛構誣陷被告戊○○、己○○之可能。
    3.被告丙○○雖供稱第一次警詢是因為一時緊張亂講，想減輕自己罪責。然依證
      人甲○○之證述，丙○○在易湘南領班之勸說下，願意坦承犯案後，旋即帶同
      警方至天杰公司指證販賣贓物之地點；隨後於十九時四十分至雲林縣警察局虎
      尾分局鹿寮派出所製作警詢筆錄，同日二十二時許再與警方返回臺灣高鐵土庫
      鎮宿舍衣櫃內，起出贓款三萬四千元。如被告戊○○確實未與丙○○共同竊取
      鋼板，己○○確實未收購竊得之鋼板，被告丙○○竟能在如此短暫之時間內，
      編造其與戊○○共同竊取鋼板，並將鋼板販賣予己○○之過程，且與其他相關
      證據如查獲之贓款、通聯紀錄等均相吻合，實有違常理。此外，被告丙○○於
      第一次警詢中即供稱與戊○○共同竊盜，並未推卸自己之責任，是丙○○於檢
      察官偵查中及本院審理時供稱因要減輕自己之罪責而陷害戊○○、己○○等語
      ，不足採信。
    4.被告丙○○於檢察官偵訊時供稱案發當天並未打電話給戊○○，戊○○也未打
      電話與其聯絡，俟本院審理時提示通聯紀錄，始坦承當天二人確實有通過電話
      ，亦顯見被告丙○○有意圖迴護戊○○而為虛偽供述之情形。
    5.被告丙○○供稱竊盜之過程，係先以鋼繩勾住鋼板打洞處，再以吊卡車將鋼板
      吊至吊卡車車斗。遭竊之四塊鋼板三塊長六公尺、寬二‧四五公尺、厚度三公
      分，一塊長三公尺、寬二‧四五公尺、厚度三公分，依被告丙○○所述，在其
      操作吊卡車時，勢需有另一人在後面協助控制鋼板，避免鋼板搖晃，才能將鋼
      板順利吊至車斗，故其所述一個人操作吊卡車竊取鋼板，實難採信。亦足佐證
      其於警訊中供述由其操作吊桿，戊○○綁鋼繩，二人共同行竊等內容為實在。
    6.被告丙○○於九十二年十一月三日第二次警詢筆錄中供稱：晚上約十九時竊得
      鋼板後，並沒有載去賣，而是載至太保標尾公司工地去放置，想隔日才載去賣
      ，但是九十二年十月二十六日八時多至太保市標尾看，鋼板就已經不見了；查
      獲之三萬四千元是我平時省吃儉用存下來的，用來賠償公司看是否能將此事結
      束，並非販賣鋼板所得，我本來是要在隔天才去詢問是否有人要買鋼板，才將
      鋼板載去賣。然其於本院審理時證稱：三萬四千元是我太太拿給我作零用；鋼
      板是我去吊的，我有意思要賣，星期六偷鋼板後我先載去我們工程尾端，我想
      說星期一（十月二十七日）再載去賣給別人，但星期一去的時候，東西就不見
      了。被告丙○○就查獲之三萬四千元來源及何時到太保標尾工地查看鋼板，前
      後供述並不一致；此外，被告以吊卡車竊取公司之鋼板後，未馬上銷贓，竟復
      將竊得之鋼板運至另一公司之工地存放，豈非故意增加遭人發現竊盜犯行之危
      險，亦與常理相違。
    綜上所述，被告丙○○於九十二年十一月三日警詢、檢察官偵訊及本院審理時之
    供述，前後矛盾，且與事實不符，自難採為有利被告戊○○、己○○之證據。被
    告戊○○、己○○雖不同意引用被告丙○○九十二年十月三十日之警詢筆錄，然
    證人即被告丙○○於審理中所為之證述與警詢中之供述不符，其於審理時亦證稱
    確實有講過九十二年十月三十日警詢筆錄記載之內容，製作筆錄時，警方並無刑
    求或為其他不當之訊問；此外，證人即被告丙○○於本院審理時證述之內容有上
    開瑕疵，依其在檢察官面前所為之供述，亦可見丙○○為迴護戊○○故意為虛偽
    供述之情，故其於九十二年十月三十日警詢中之供述顯較審理時之證述可信，且
    為證明被告戊○○竊盜及己○○故買贓物犯行所必要之證據，依刑事訴訟法第一
    百五十九條之二，仍得做為證據使用。又被告丙○○供稱：我在案發前曾路過天
    杰公司，向該公司之男性經營者詢問「我如果載一些特殊鐵板，你是否敢收？」
    ，他說敢收。而丙○○、戊○○係在己○○下班後晚間約九時許才將鋼板載至天
    杰公司販賣，被告己○○從事廢五金回收，對於鋼鐵之價格應相當熟悉，其向丙○○、戊○○收購鋼板之價格六萬三千元顯低於當時不斷上漲之鋼價，復未向丙○○、戊○○詢問鋼板之來源，顯見被告己○○對所收購之鋼板，係來路不明之
    贓物，應有所知悉，仍加以購買。從而，被告丙○○、戊○○之竊盜犯行，及被
    告己○○故買贓物之犯行，均應堪認定。
三、對被告戊○○、己○○辯解本院之判斷：
    (一)被告之辯解：
      被告戊○○於本院審理時辯稱：我當天晚上去北港吃宵夜，沒有跟丙○○去竊
      取鋼板。被告己○○則辯稱：公司距離住家約三公里，我心臟開刀，晚上都在
      家裡，九點就上床睡覺了，沒有再到公司，跟丙○○、戊○○收購贓物，並舉
      證人即其妻庚○○為證。
    (二)本院之判斷：
      1.被告己○○所舉證人庚○○雖證稱：被告己○○在八十九年七月二十八日心
        臟開刀後，晚上五點多下班後，都在家休息，平常很少出門，八、九點就要
        上床睡覺，他如果出門，我都在家整理家事、照顧婆婆，沒有跟去。九十二
        年十月二十五日接近冬天，他沒有出門。然經檢察官再詰問對於九十二年十
        月二十五日是否有特別印象，其又答稱沒有。故證人庚○○至多僅能證明被
        告己○○晚上很少出門，但就己○○究竟有無於九十二年十月二十五日案發
        當日晚上出門再到天杰公司，則無法證明。
      2.被告戊○○於九十二年十月三十一日警詢時供稱：十月二十五日當天，我在
        土庫鎮搭日統客運十八時五十分之班車到台北，我有時候是禮拜五請假回台
        北，一般都是在禮拜六十八時回台北。於本院準備程序時改稱：當天晚上我
        沒有加班，我都在宿舍。於本院審理時，被告戊○○復供稱：我當天六點下
        班，回土庫宿舍洗完澡，大約七、八時騎機車到北港吃宵夜。經檢察官提示
        上開筆錄後，始改稱：應該是回宿舍洗完澡後，去北港吃東西，從北港回來
        後，坐八、九點的車子回台北，我忘記是否有經過嘉義縣六腳鄉或新港鄉，
        我無法解釋為何當天晚上九點九分打電話給己○○時，行動電話之基地台在
        新港鄉及六腳鄉。被告戊○○就案發當天晚上人在何處，於警詢、本院準備
        程序及審理中，前後之供述有很大之出入，且互相矛盾，不足採信。
      3.關於被告戊○○案發當日有無以電話聯繫被告己○○一事，被告戊○○於九
        十二年十月三十一日警詢時供稱：不認識天杰廢棄物收購工廠的己○○，案
        發當天也未曾打電話與天杰廢棄物收購工廠之員工聯絡。然於本院審理時則
        改稱：我不知道己○○全名，只知道他叫「阿寶」，我在辦公室曾經看到他
        ，他到我們辦公室洽公，我跟他要電話，叫他幫我找工作，電話是他給我的
        ；我打過好多次電話給己○○，有時是跟他聊聊天；案發當日也有打電話給
        他，跟他聊一些有的沒有的，跟同事一樣，要他幫我找工作。被告己○○則
        於檢察官偵查時及本院審理中均供稱：不認識戊○○，也不知道戊○○如何
        取得我的手機號碼，戊○○總共只打過二次電話給我，是案發當天打的，他
        打電話是要我幫他找工作，第二通電話是問我找到了沒，我說沒有，因為我
        不認識他，只是應付應付他。被告戊○○原供稱不認識己○○，案發當天也
        未打電話與天杰公司之員工聯絡，經本院提示通聯記錄後，始坦承認識己○○，亦常打電話與己○○聊天，案發當日確實有打電話給己○○，被告戊○○前後供述不一致，復刻意隱瞞其與己○○之關係，及案發當日確有如被告
        丙○○所稱與己○○聯絡之情，其供述之內容實令人可疑。被告己○○供稱
        不認識戊○○，與戊○○之供述有所矛盾，就戊○○如何取得其手機號碼，
        亦無法交代；此外，依被告己○○所述，戊○○案發當日下午打電話請其代
        尋工作，竟於當日晚上九時許即再致電詢問結果，實與常情有違，由上述種
種跡象顯示，被告己○○與戊○○均刻意隱瞞彼此之交情及案發當日有互相
        聯繫之情，其等之供述，實難採信。
四、論罪科刑之理由：
    (一)被告丙○○、戊○○所為，均係犯刑法第三百二十條第一項竊盜罪，被告己○○所為，係犯刑法第三百四十九條第二項之故買贓物罪。被告丙○○與戊○○
      就竊盜犯行，有犯意聯絡及行為分擔，為共同正犯。
    (二)按對於未發覺之罪自首而受裁判者，減輕其刑，刑法第六十二條前段定有明文
      。被告丙○○雖主張其係主動向警方自首，然依前揭證人甲○○之證述可知，
      警方於丙○○坦承犯行前，根據工地現場之輪胎痕，已合理懷疑被告丙○○涉
      嫌竊取上開四塊鋼板。而被告丙○○係在警方發覺其可能涉案，並由領班易湘
      南勸說下，始向警方坦承犯案，自難認其符合刑法第六十二條前段自首減輕之
      規定，附此敘明。
    (三)本院審酌被告丙○○無任何犯罪前科，被告戊○○有酒醉駕車之前科，被告己○○則有過失致死之犯罪前科，有其等之臺灣高等法院被告全國前案紀錄表各
      一份在卷可稽。被告三人於案發當時均有正當工作，僅因一時貪念而為上開犯
      行，被告丙○○犯後坦承犯行，除遭查扣之贓款三萬四千元外，另賠償臺灣高
      鐵共計五萬元，有臺灣高鐵開立之收據三紙在卷可證，顯具有悔意，被害人乙○○亦當庭表示：被告已經賠償公司損失，公司不願再追究。被告戊○○與己○○則矢口否認犯行，矯飾其詞，犯後態度不佳，然己○○患有感染性心內膜
      炎合併主動脈瓣及二尖瓣逆流等病症，有台中榮民總醫院診斷證明書一紙在卷
      可參，身體狀況不佳等一切情狀，分別量處如主文所示之刑，並就被告己○○
      所宣告之刑，諭知易科罰金之折算標準。
    (四)末查，被告丙○○、戊○○、己○○均未曾受有期徒刑以上刑之宣告，其等經
      此次刑之宣告教訓後，當知所警惕而無再犯之虞，本院綜核各情，認其等所宣
      告之刑，以暫不執行為適當，故併予宣告被告丙○○、戊○○、己○○均緩刑
      三年，以啟自新。
五、適用之法律：
應依刑事訴訟法第二百九十九條第一項前段，刑法第二十八條、第三百二十條第
    一項、第三百四十九條第二項、第四十一條第一項前段、第七十四條第一款，罰
    金罰鍰提高標準條例第一條前段、第二條，判決如主文。
本案經檢察官丁○○到庭執行職務。
中      華      民      國      九十三      年      九      月  二十一  日
                                        臺灣雲林地方法院刑事第一庭
                                          審判長法  官  康  樹  正
                                                法  官  侯  廷  昌
                                                法  官  楊  欣  怡
右正本證明與原本無異。
如不服本判決，應於判決送達後十日內向本院提出上訴狀( 應附繕本 )。
                                                書記官  洪  秀  虹
中      華      民      國      九十三      年      九      月  二十一  日
附錄論罪科刑法條：
中華民國刑法第三百二十條
意圖為自己或第三人不法之所有，而竊取他人之動產者，為竊盜罪，處五年以下有期
徒刑、拘役或五百元以下罰金。
意圖為自己或第三人不法之利益，而竊佔他人之不動產者，依前項之規定處斷。
前二項之未遂犯罰之。
中華民國刑法第三百四十九條
收受贓物者，處三年以下有期徒刑、拘役或五百元以下罰金。
搬運、寄藏、故買贓物或為牙保者，處五年以下有期徒刑、拘役或科或併科一千元以
下罰金。
因贓物變得之財物，以贓物論。
